最高法院刑事判決　　　　　　九十四年度台上字第四０００號
　　上　訴　人　甲○○
　　　　　　　　　　　　（另案在台灣台北監獄執行中）
　　選任辯護人　陳清白律師
上列上訴人因違反毒品危害防制條例案件，不服台灣高等法院台
南分院中華民國九十四年四月二十六日第二審更審判決（九十三
年度上更(一)字第九四號，起訴案號：台灣雲林地方法院檢察署八
十九年度偵字第二三四八、二三六一號），提起上訴，本院判決
如下：
    主  文
上訴駁回。
    理  由
按刑事訴訟法第三百七十七條規定，上訴於第三審法院，非以判
決違背法令為理由，不得為之。是提起第三審上訴，應以原判決
違背法令為理由，係屬法定要件。如果上訴理由狀並未依據卷內
訴訟資料，具體指摘原判決不適用何種法則或如何適用不當，或
所指摘原判決違法情事，顯與法律規定得為第三審上訴理由之違
法情形，不相適合時，均應認其上訴為違背法律上之程式，予以
駁回。本件原判決認定警方經由楊富耀（綽號「阿瑤」）獲悉上
訴人甲○○有售賣第一級毒品海洛因之犯意，乃於民國八十九年
六月四日，授意楊富耀以電話向上訴人佯稱購買海洛因，上訴人
亦基於售賣牟利之犯意，約定以新台幣（下同）六萬元之價格售
賣十公克之海洛因予楊富耀（上訴人係以六萬元之價格，向綽號
「宏義」之不詳姓名者購入二十公克海洛因，供自己施用）。同
日二十時許，上訴人以行動電話與楊富耀約定在中山高速公路西
螺交流道附近交易；迨同日二十時三十分許，上訴人偕同有售賣
海洛因犯意聯絡之詹清禹（已判刑確定）駕車抵達上開地點後，
先將海洛因三小包（毛重約一零點八公克）交予詹清禹保管，囑
其在車上等候，上訴人則另攜帶一小包海洛因（毛重約一點二公
克）下車，由楊富耀試貨無訛並出示皮包內之現款後，上訴人即
通知詹清禹攜帶海洛因下車，於出售楊富耀時，為警查獲，扣得
該四小包海洛因（驗餘淨重共九點九六公克），致未得逞等情，
爰撤銷第一審關於上訴人部分之判決，改判論處上訴人共同販賣
第一級毒品未遂罪刑，已綜合全部卷證資料，敘明其所憑之證據
及認定理由；而以上訴人否認犯罪所持之辯解為不足採，予以指
駁綦詳。所為論敘，俱有卷存之證據資料可資覆按，從形式上觀
察，並無判決違背法令之情形存在。按司法警察（官）對於自始
即有犯罪故意之行為人，因達成犯罪調查目的之必要，佈設機會
，與之對合，藉以蒐集證據，且不違背法定程序者，自為法之所
許。此與對於原無犯罪故意之人，而以引誘、教唆等違法手段，
設局誘陷，引發其犯意，致蹈陷犯罪者，因有害於公平正義，亦
顯然違反人權之保障，其因此所取得之證據並無容許性之情形不
同。查上訴人本有售賣海洛因牟利之犯意，警方為達成犯罪調查
目的之必要，囑楊富耀出面佯向上訴人購買海洛因，藉以蒐集證
據，復無其他違反法定程序之情事，警方因此而取得之證據，具
有證據能力，判決內已詳加審酌論敘（見原判決第十面第四行至
第十一面第七行），殊無上訴意旨所稱判決採證違法之情形可言
。又上訴人為警查獲，於訊問前，已先告知刑事訴訟法第九十五
條各款所列事項，經上訴人於其受告知事項之筆錄下簽名及捺指
印（見台北縣警察局新莊分局新營警刑字第一二五０五號調查卷
第二頁）。上訴意旨以警方詢問前，僅告知得選任辯護人，其餘
事項均未告知等語，任意指摘原判決違法，不符第三審上訴之法
定要件。再，證人即負責製作詹清禹筆錄之警員翁錫祈於原審更
審前雖證稱：「因為人太多，所以事先寫好筆錄再錄音的。」等
語（見原審上訴卷第五十七頁），但排除詹清禹在警詢中之供述
，原判決綜合卷內其他證據資料，仍應為相同事實之認定，即顯
然於判決無影響，不得執此為第三審上訴之合法理由。至上訴人
之警詢筆錄，係警員徐志偉製作，採一問一答方式逐一記載，且
全程連續錄音，並經上訴人確認無訛後簽名及捺指印（見同上警
局卷第二頁至第三頁、原審上訴卷第五十七頁），於法亦無違誤
。原判決採憑上訴人之供述，證人楊富耀、詹清禹、張慶義及徐
志偉等人在檢察官偵查中及歷次審判中所為不利於上訴人之陳述
，為判決之基礎，亦已逐一說明斟取捨而得心證之理由，復就上
訴人具有售賣海洛因牟利之犯意，詳為剖析論列，核與經驗法則
及論理法則無違。上訴意旨猶執陳詞辯解，漫就原審採證認事職
權之適法行使，及判決內已明白論斷之事項，憑己見再事爭辯，
均與法律規定得為第三審上訴理由之違法情形，不相適合，其上
訴為違背法律上之程式，應予駁回。
據上論結，應依刑事訴訟法第三百九十五條前段，判決如主文。
中　　華　　民　　國　九十四　年　　七　　月　二十八　日
                      最高法院刑事第三庭
                          審判長法官  紀　俊　乾
                                法官  黃　正　興
                                法官  劉　介　民
                                法官  陳　東　誥
                                法官  洪　明　輝
      本件正本證明與原本無異
                                      書  記  官
中　　華　　民　　國　九十四　年　　八　　月　　一　　日
                                                      Ｔ
